臺灣板橋地方法院民事判決　　　　　　　94年度訴字第1165號
原　　　告　群體工作室有限公司
法定代理人　甲○○
訴訟代理人　乙○○
被　　　告　丙○○
訴訟代理人　高瑩律師
上列當事人間損害賠償事件，本院於中華民國94年12月5 日言詞
辯論終結，判決如下：
    主  文
被告應給付原告新臺幣壹萬伍仟元，及自民國九十四年八月十五
日起至清償日止，按年息百分之五計算之利息。
原告其餘之訴駁回。
訴訟費用由被告負擔百分之二，餘由原告負擔。
本判決第一項於原告以新臺幣伍仟元為被告供擔保後，得假執行。
原告其餘假執行之聲請駁回。
　　事實及理由
一、原告主張：原告係依據我國法律合法設立之公司，並享有霹
    靂布袋戲系列之「霹靂劫之末世錄」影音產品在中華民國臺
    、澎、金、馬地區之著作財產權。被告係設於臺北縣永和市
    ○○路58號「金耳館數位影音科技股份有限公司」之負責人
    ，明知須與原告簽約授權，始得出租原告所享有著作財產權
    之「霹靂劫之末世錄」影音產品。詎被告竟未經原告之同意
    或授權，即於民國93年9 月間某日，向不詳店家租用上開影
    片之ＶＣＤ　片後，在上址內，以電腦燒錄機設備重製上揭
    視聽著作3 片，以此方式侵害原告之著作財產權，爰依著作
    權法第88條第1 項、第3 項之規定訴請被告賠償等語。並聲
    明：(一)被告應給付原告新臺幣（下同）100 萬元，及自起訴
    狀繕本送達之翌日起至清償日止，按年息百分之五計算之利
    息。(二)原告願供擔保，請准宣告假執行。
二、被告則以：
  (一)被告係布袋戲偶劇之影迷，其向不詳店家租用系爭影片之VC
    D 片後，以電腦燒錄器設備重製前揭影片VCD 三片，僅供自
    己欣賞娛樂之用，並無任何意圖銷售或出租之行為，前開事
    實業經臺灣板橋地方法院檢察署檢察官偵查終結，認本案被
    告雖擅自以重製之方法製作他人之著作物，然因其僅製作三
    片供自己觀賞之用，無任何意圖銷售或出租之事實，其行為
    尚屬輕微而不具實質違法性，對社會相關人之權益侵害亦不
    大，故為緩起訴處分為適。被告係基於對該著作產品之欣賞
    與喜好，欲為保存收藏而一時失察誤促法網，絕無原告所稱
    以非法重製方式販售出租係爭影音產品於不特定之人，或欲
    牟取暴利，該項事實業經檢方於刑事偵查程序中調查甚明。
  (二)被告係基於自己喜好而私下收藏欣賞，其所侵害者僅為該著
    作物之著作權本身，僅該當著作權法第91條第1 項之規定，
    亦因其僅重製三張以供收藏，並無任何出售或出租行為，對
    於市場無任何不良惡性競爭產生之可能，遑論降低合法承租
    版權商店之簽約意願。
  (三)原告僅以被告為收藏而重製該著作物三張，在未有任何出租
    或出售而影響原告市場機制之情形下，誇大被告之行為對其
    市場收益之影響，更在未具出任何其損害之證明或有任何難
    以證明之情況下（被告並無任何意圖銷售或出租之事實，業
    經原告於審判程序中所自認），遽要求被告給付原告最高額
    之法定損害賠償，原告欲利用此機會向被告謀求鉅額不符比
    例原則之賠償意圖甚為明顯。
  (四)被告縱有侵害原告著作物之情事，然窺諸其行，原告所損失
    者亦僅為系爭著作物之重製市場販售價值，及原告因販售系
    爭三張重製物所應得之利益，然被告為與原告達成和解以維
    訴訟經濟，願以該重製物市價加增十倍以為賠償，實已能填
    補原告所受之損害，然被告卻不於衡量實情，毅然請求已逾
    衡平原則之巨額賠償，實不符合著作權法及民法所規定損害
    賠償之原則與標準，終至無法如願達成和解。被告所需負損
    害賠償範圍，係為該三張重製物之財產價值等語資為抗辯。
    併為答辯聲明：原告之訴駁回。
三、兩造均不爭執之事實：
    被告係址設於臺北縣永和市○○路58號「金耳館數位影音科
    技股份有限公司」之負責人，明知「霹靂劫之末世錄19、20
    、21集」等影片，係霹靂國際多媒體有限公司享有著作權並
    專屬授權予原告享有在臺灣發行ＶＨＳ、ＶＣＤ、ＤＶＤ及
    重製、出租、銷售及公開上映之權利，竟未經原告之同意或
    授權，即於93年9 月間某日，向不詳店家租用上開影片之Ｖ
    ＣＤ　片後，在上址內，以電腦燒錄機設備重製上揭視聽著
    作3 片，以此方式侵害原告之著作財產權。
四、按「因故意或過失不法侵害他人之著作財產權或製版權者，
    負損害賠償責任。數人共同不法侵害者，連帶負賠償責任。
    前項損害賠償，被害人得依下列規定擇一請求：(一)依民法第
    216 條之規定請求。但被害人不能證明其損害時，得以其行
    使權利依通常情形可得預期之利益，減除被侵害後行使同一
    權利所得利益之差額，為其所受損害。(二)請求侵害人因侵害
    行為所得之利益。但侵害人不能證明其成本或必要費用時，
    以其侵害行為所得之全部收入，為其所得利益。依前項規定
    ，如被害人不易證明其實際損害額，得請求法院依侵害情節
    ，在1 萬元以上1 百萬元以下酌定賠償額。如損害行為屬故
    意且情節重大者，賠償額得增至5 百萬元。」，著作權法第
    88條定有明文。經查，被告係址設於臺北縣永和市○○路58
    號「金耳館數位影音科技股份有限公司」之負責人，明知「
    霹靂劫之末世錄19、20、21集」等影片，係霹靂國際多媒體
    有限公司享有著作權並專屬授權予原告享有在臺灣發行ＶＨ
    Ｓ、ＶＣＤ、ＤＶＤ及重製、出租、銷售及公開上映之權利
    ，竟未經原告之同意或授權，即於93年9 月間某日，向不詳
    店家租用上開影片之ＶＣＤ　片後，在上址內，以電腦燒錄
    機設備重製上揭視聽著作3 片，以此方式侵害原告之著作財
    產權之事實，有「霹靂劫之末世錄」授權書、智慧財產權證
    明書、臺灣板橋地方法院檢察署檢察官93年度偵字第15615
    號緩起訴處分書各1份（見本院卷第6至10頁）附卷可稽，且
    為兩造所不爭執（見本院卷第54、64頁），堪信為真。足見
    ，被告確有故意以重製方式，不法侵害原告之著作財產權之
    事實。是原告請求被告依上開規定負損害賠償責任，洵屬有
    據。
五、原告雖主張其就被告所侵害著作財產權之影音產品，除須以
    龐大金額購買版權外，並於中國時報連續3 日大幅刊登警告
    標語，且亦投入大量的人力、物力以為宣傳、企劃，霹靂布
    袋戲系之戲迷全台超過百萬人，其於西洋及東洋電影夾擊下
    ，電影市場占有率高達百分之十二，原告就北部地區之霹靂
    布袋戲合約之簽約金均在100 萬元左右，被告不法侵害行為
    不僅造成市場上不良之惡性競爭，以及不肖業者的群起傚尤
    ，更同時降低了合法承租版權商店之簽約意願，以及取締被
    告違法行為費用之支出，原告之損失不可謂不高，亦難以估
    計等語。惟查，依原告所提之霹靂布袋戲影片授權出租協議
    書（見本院卷第21至29頁），霹靂布袋戲合約之簽約金在10
    0 萬元，其對價為霹靂布袋戲單元名稱含(一)霹靂九皇座。(二)
    霹靂劫之闍城血印。(三)霹靂劫之末世錄。(四)霹靂劫之邪兵錄
    。(五)霹靂劫之創世紀（節目名稱暫定）等100 部（集）ＶＣ
    Ｄ、ＤＶＤ之出租發行，並非指「霹靂劫之末世錄19、20、
    21集」之重製，自不能比照之，而逕認被告所為本件「霹靂
    劫之末世錄19、20、21集」之違法重製，致原告損失100 萬
    元。本院審酌被告所為本件「霹靂劫之末世錄19、20、21集
    」之違法重製行為如上，且原告自陳一片（一集）市價5,00
    0元，三片15,000 元，是指賣給同行或店面，或是有同好的
    人的價格，當時沒有發行直銷版，都由原告自己賣，我們有
    發行ＶCＤ及ＤＶＤ。簽約價格一系列（為100集，具有連續
    性）是100萬元。原告販賣一片（集）是5,000元（單獨販賣
    ），但進入直銷後只能整套販賣，不能單獨販賣，末世錄及
    闍城血印為一套賣4680元，92年到94年間未進入直銷市場的
    價格每片（每集）是5,000 元，一套有24片（集），94年7
    月份才進入直銷市場等語（見本院卷第53、63、64頁），亦
    為被告所不爭執等情，酌定原告之實際損害額，應以15,000
    元（即3×5,000元＝15,000）為適當。是原告主張依著作權
    法第88條第1 項、第3 項之規定，得請求被告賠償之金額於
    15,000元之範圍內，為有理由；逾此部分之請求，即屬無據
    ，應予駁回。
六、按「給付無確定期限者，債務人於債權人得請求給付時，經
    其催告而未為給付，自受催告時起，負遲延責任。其經債權
    人起訴而送達訴狀，或依督促程序送達支付命令，或為其他
    相類之行為者，與催告有同一之效力。」、「遲延之債務，
    以支付金錢為標的者，債權人得請求依法定利率計算之遲延
    利息。」、「應付利息之債務，其利率未經約定，亦無法律
    可據者，週年利率為百分之五。」，民法第229條第2項、第
    233條第1項前段及第203 條定有明文。從而，原告依著作權
    法第88條第1 項、第3 項之規定，請求被告給付原告15,000
    元，及自起訴狀繕本送達之翌日94年8 月15日起至清償日止
    ，按年息百分之五計算之法定遲延利息，為有理由，應予准
    許；逾此部分之請求，即屬無據，應予駁回。
七、原告陳明願供擔保聲請宣告假執行，關於其勝訴部分，核無
    不合，爰酌定相當之擔保金額予以准許。至其敗訴部分，其
    假執行之聲請即失所附麗，應予駁回。
八、本件事證已臻明確，兩造其餘攻擊、防禦方法及舉證，經本
    院審酌後，認對於判決結果均無影響，爰不一一論述，併此
    指明。
據上論結，本件原告之訴一部為有理由，一部為無理由，依民事
訴訟法第79條、第390條第2項，判決如主文。
中　　華　　民　　國　　94　　年　　12　　月　　19　　日
                  民事第一庭    法  官  楊千儀
以上正本證明與原本無異。
如對本判決上訴，須於判決送達後20日內向本院提出上訴狀（需
按他造人數附繕本）。
中　　華　　民　　國　　94　　年　　12　　月　　19　　日
                              　書記官　簡青根
